臺灣高雄地方法院民事裁定　　　　　　 95年度財管字第116號
聲　請　人　財政部高雄市國稅局
法定代理人　邱政茂
上聲請人聲請對被繼承人甲○○指定遺產管理人事件，本院裁定
如下：
  主  文
指定財政部國有財產局臺灣南區辦事處為被繼承人甲○○（男，
民國○○年○ 月○○日生，身分證統一編號：Ｚ000000000號，生前籍
設高雄市○鎮區○○路20號10樓之6）之遺產管理人。
程序費用新臺幣壹仟元由被繼承人甲○○之遺產負擔。
  理  由
一、聲請意旨略以：被繼承人甲○○於民國90年10月23日死亡，
    依法繼承業已開始，其遺有門牌號碼高雄市○鎮區○○路20
    號10樓之6 房屋1 棟，其依民法第1138條及第1140條規定之
    各順序繼承人均已拋棄繼承，為處理相關稅捐事宜，爰依法
    聲請指定財政部國有財產局為被繼承人甲○○之遺產管理人
    等語，並提出財政部高雄市國稅局死亡登記申請書資料查詢
    清單、全戶除戶資料查詢清單、全戶戶籍資料查詢清單、財
    產歸屬資料清單、89、90年綜合所得資料、本院90年度繼字
    第1011號、91年度繼字第71號、91年度繼字第299 號、95年
    度繼字第1657號通知、遺產稅拋棄繼承人清單各1 份為證。
二、按繼承開始時，繼承人之有無不明者，由親屬會議於1 個月
    內選定遺產管理人，並將繼承開始及選定遺產管理人之事由
    ，向法院報明；另繼承開始時，繼承人有無不明，而無親屬
    會議或親屬會議不能於1 個月內選定遺產管理人時，得由利
    害關係人或檢察官聲請法院選任之；又先順序繼承人均拋棄
    其繼承權時，由次順序之繼承人繼承，其次順序之繼承人有
    無不明或第四順序之繼承人均拋棄其繼承權者，準用關於無
    人承認繼承之規定，此觀民法第1177條、第1178條第2 項、
    第1176條第6 項規定自明。準此，若被繼承人之全體繼承人
    均拋棄其繼承權，而被繼承人之親屬會議復未於繼承開始後
    1 月內選定遺產管理人者，依前開規定，即得由利害關係人
    聲請法院指定被繼承人之遺產管理人。
三、經查：
  (一)聲請人上開主張，業據其提出財政部高雄市國稅局死亡登記
    申請書資料查詢清單、全戶除戶資料查詢清單、全戶戶籍資
    料查詢清單、財產歸屬資料清單、89、90年綜合所得資料、
    本院90年度繼字第1011號、91年度繼字第71號、91年度繼字
    第299 號、95年度繼字第1657號通知、遺產稅拋棄繼承人清
    單各1 份為證，並經本院依職權調閱本院90年度繼字第1011
    號、91年度繼字第71號、91年度繼字第299 號、95年度繼字
    第1657號拋棄繼承事件卷宗審閱相符，堪信為真實。據此，
    本件被繼承人甲○○之全體繼承人均已拋棄繼承而無任何繼
    承人，其親屬會議亦未於法定期限內選定遺產管理人，而被
    繼承人生前仍滯欠綜合所得稅尚未繳納，聲請人既為稅捐徵
    收機關，其對於被繼承人之遺產具有利害關係，自屬法律上
    之利害關係人，故聲請人聲請選任被繼承人之遺產管理人，
    自屬有據，應予准許。
  (二)本院審酌被繼承人甲○○確於90年10月23日死亡，被繼承人
    之全體繼承人均拋棄其繼承權，且無親屬會議，其遺有不動
    產1 筆等情，已如前述，參以依民法第1185條之規定，無人
    繼承之遺產，於清償債權、交付遺贈物後，如有賸餘歸屬國
    庫，從而無人繼承之遺產若有賸餘，終歸國家所取得，凡此
    均由管理國有財產之機關處理無訛，惟如非經遺產管理程序
    即由遺產管理人完成清償債權並交付遺贈物等清算程序前，
    實無從知悉該遺產是否有賸餘，再參以無人繼承之遺產如有
    賸餘即歸國庫，而由職司國有財產管理之機關管理，如無賸
    餘則職司國有財產管理之機關即不願管理，兩相對照，顯與
    國家機關具有公益性質甚不相符。本院認財政部國有財產局
    為國庫之綜理機關，其備有財產管理之專才，雖其經費支出
    屬國家資源，但保護無人繼承財產之債權人之權利，亦屬政
    府之義務，又管理程序相當複雜，任務頗為繁重，是為保障
    全體債權人之利益及期待程序之公正、公信起見，選任財政
    部國有財產局臺灣南區辦事處擔任被繼承人甲○○之遺產管
    理人，應稱妥適。爰指定財政部國有財產局臺灣南區辦事處
    為被繼承人甲○○之遺產管理人，處理關於被繼承人甲○○
    之法律關係。
四、依非訟事件法第157 條、第24條第1項，裁定如主文。
中　　華　　民　　國　　96　　年　　1　　月　　18　　日
                         家事法庭法　官　范足鳳
上為正本係照原本作成
如對本裁定抗告須於裁定送達後10日內向本院提出抗告狀
中　　華　　民　　國　　96　　年　　1 　　月　　18　　日
                          書記官　廖美玲
